最高法院刑事判決　　　　　　　　　 111年度台上字第1743號
上　訴　人　陳榮俊



選任辯護人　顏火炎律師
上列上訴人因偽造文書案件，不服臺灣高等法院中華民國110 年
12月2日第二審判決（110年度上訴字第2969號，起訴案號：臺灣
新北地方檢察署108年度偵字第33561號），提起上訴，本院判決
如下：
    主  文
上訴駁回。
    理  由
一、按依刑事訴訟法第377 條規定，提起第三審上訴，應以原判
    決違背法令為理由，係屬法定要件；而上訴第三審法院之案
    件，是否以判決違背法令為上訴理由，應就上訴人之上訴理
    由書狀加以審查。如果上訴理由書狀並未具體指摘原判決不
    適用何種法則或如何適用不當，或所為指摘，顯與法律規定
    得為第三審上訴理由之違法情形不相適合時，均應認其上訴
    為不合法律上之程式，予以駁回。至於原判決究竟有無違法
    ，與上訴是否以違法為理由，係屬二事。
二、本件原審經審理結果，認為上訴人陳榮俊有原判決事實欄所
    載之犯罪事實，因而維持第一審所為，依想像競合犯，從重
    論處上訴人行使變造私文書罪刑之判決，駁回上訴人在第二
    審之上訴，已詳敘調查、取捨證據之結果及憑以認定犯罪事
    實之心證理由。
三、上訴意旨略以上訴人本件係為公司正常營運之需，始行使變
    造私文書，向銀行詐貸高額款項，然犯後已坦承不諱，並悉
    數償還貸款，且上訴人罹患腦血管病變，並因車禍骨折，復
    須照顧老母，苟入監服刑，將面臨就醫、照顧上之困難，而
    依刑法第59條關於犯罪情狀顯可憫恕者，得酌減其刑之規定
    ，乃原判決對上訴人科處有期徒刑七月，致不得易科罰金，
    實嫌過重云云，核並未具體指明原審刑罰裁量職權之行使，
    有何違法或不當，而徒執原判決量刑時所審酌上訴人自白、
    已向銀行清償詐欺所得貸款之犯後態度，及其家庭生活狀況
    等各項屬通常量刑之一般事由，專憑其主觀之意見，主張本
    件犯罪情狀有情堪憫恕之特殊事由，並指摘原判決量刑過重
    ，自非適法之第三審上訴理由。又依原判決事實所認定上訴
    人變造如其事實欄所載投資人趙玲珠等多人名義之不動產買
    賣契約書上買賣金額，持以向銀行貸款等情，趙玲珠等人雖
    非上訴人行使變造契約書，詐欺貸款之對象，然仍為上訴人
    本件行使變造私文書犯罪之被害人，上訴人未能與彼等和解
    或取得其諒解，亦屬刑法第57條規定所列犯後態度之具體事
    由，原判決併予列入為量刑審酌之事項，並無不合；上訴意
    旨以趙玲珠等人非上訴人本件詐欺貸款之對象，指摘原判決
    此部分量刑有適用法則不當之違法云云，殊無足取，亦非適
    法。從而本件上訴違背法律上之程式，應予駁回。又上開得
    上訴第三審之行使變造私文書部分，既從程序上予以駁回，
    則與之有裁判上一罪關係之詐欺取財部分，原判決與第一審
    同論以刑法第339條第1項之罪，核屬刑事訴訟法第376條第1
    項第4 款所列不得上訴於第三審法院之案件，自亦無從為實
    體上之審判，爰併從程序上予以駁回。
據上論結，應依刑事訴訟法第395條前段，判決如主文。      
中    華    民    國   111    年    3     月    17    日
                  刑事第七庭審判長法  官  李  錦  樑  
                                  法  官  林  孟  宜  
                                  法  官  吳  淑  惠  
                                  法  官  錢  建  榮  
                                  法  官  蔡  彩  貞  
本件正本證明與原本無異
                                  書記官
中    華    民    國   111    年    3     月    24    日